【裁判字號】    98,交聲,139
【裁判日期】    980603
【裁判案由】    違反道路交通管理處罰條例聲明異議
【裁判全文】
臺灣苗栗地方法院交通事件裁定         98年度交聲字第139號
原處分機關  交通部公路總局新竹區監理所苗栗監理站
異  議  人
即受處分人  甲○○
上列異議人即受處分人因違反道路交通管理處罰條例案件，對於
交通部公路總局新竹區監理所苗栗監理站於民國98年5 月7 日所
為之竹監苗字第裁54-F00000000號處分（原舉發案號：苗縣警交
字第F00000000 號），聲明異議，本院裁定如下：
    主  文
異議駁回。
    理  由
一、按汽車駕駛人，行經有燈光號誌管制之交岔路口闖紅燈，處
    新臺幣（下同）1,800 元以上5,400 元以下罰鍰，又汽車駕
    駛人，有違反道路交通管理處罰條例第53條情形者，除依原
    條款處罰鍰外，並記違規點數3 點，道路交通管理處罰條例
    第53條第1 項、第63條第1 項第3 款，分別定有明文。而道
    路交通管理處罰條例所稱之汽車，依該條例第3 條第8 款規
    定，係包括機器腳踏車在內。
二、原處分意旨略以：異議人即受處分人甲○○於民國98年4 月
    8 日13時15分許，騎乘車牌號碼7FE-383 號重型機車行經苗
    栗縣苗栗市○○路、日新街口處，為苗栗縣警察局苗栗分局
    南苗派出所員警攔停舉發「紅燈左轉（日新街左轉中正路）
    」違規；嗣異議人於舉發通知單所載期限內到案申訴，經原
    處分機關函請原舉發單位查覆後，仍認異議人有上開違規行
    為明確，乃依道路交通管理處罰條例第53條第1 項、第63條
    第1 項第3 款暨違反道路交通管理事件統一裁罰基準及處理
    細則第41條第4 項規定，於98年5 月7 日裁處異議人罰鍰新
    臺幣1,800 元，並記違規點數3 點，原處分並無不法等語。
三、異議意旨略以：異議人騎乘7FE-383 號重機車沿中正路南往
    北方向行駛，並奉公守法於中正路（第一銀行旁）等待紅綠
    燈，不料被一名徐姓員警抓住龍頭攔檢，並以紅燈左轉（日
    新街左轉中正路）開設罰單，但並未屬實，於5 月5 日收到
    監理站來函及檢附之光碟片，但並未拍攝到任何證據，為此
    向法院提出異議，請求撤銷原處分等語。
四、經查：
（一）異議人對於在上揭時、地，騎乘車號7FE-383 號重型機車
      為警攔停之事實，並不否認，且有原舉發單位即苗栗縣警
      察局苗栗分局舉發違反道路交通管理事件通知單1 份在卷
      足憑。
（二）次依證人即本件舉發警員徐賢璋到庭具結證稱：「攔停地
      點是在中正路601 號第一銀行前，但他闖紅燈的地點是在
      苗栗市○○路、日新街口那個紅燈」、「光碟是我給監理
      站的，光碟是我在信義路即派出所下來斜坡處就開始錄的
      ，因我是騎警用機車巡邏，到中正路、日新街口，我是中
      正路由南往北，當時我們方向是綠燈，日新街的方向是紅
      燈，該處要綠燈時才能亮左轉燈左轉，紅燈是不能左轉，
      我看到異議人是從日新街左轉到中正路，我開始追時，我
      這方是綠燈，表示異議人方是紅燈，他那時騎很快，似乎
      有看到我，異議人上班的Pizza 店前有黃線是不能停車的
      ，而異議人是從日新街衝出來左轉到中正路」、「（你有
      親眼看到？）有」、「（你看到時，他燈號是否為紅燈？
      ）我這邊是綠燈，光碟內異議人出現在我前面時，是日新
      街左轉出來，我就開始在追了，錄影機在之前的路口就已
      經開啟了，所以我一開始拍攝時，是沒有狀況，後來是因
      異議人的機車衝出來，我才開始追」、「（當時有無可能
      看錯車輛？）不可能，我只注意他，他是從日新街紅燈左
      轉衝出來的」、「（異議人問：你認為我在闖紅燈時，有
      無鳴警笛？）因你車速很快，且你鑽來鑽去，車速很快，
      在第一銀行前是紅燈，你才停下，但我機車後方有閃警示
      燈，第一銀行前我攔停異議人後，有告知他闖苗栗市○○
      路、日新街口的紅燈，他有異議，但我有告知他實際情形
      」等語綦詳（見本院98年5 月26日訊問筆錄），並有證人
      庭呈之苗栗分局南苗派出所取締甲○○騎乘7FE-383 重機
      車紅燈左轉路線圖1 份及現場照片4 張以資佐證。衡諸證
      人徐賢璋係依法執行公務之人員，經到庭具結，證述其攔
      停舉發經過，對異議人所騎乘上開重型機車如何闖紅燈之
      舉發過程的證述，連續而完整，顯見證人對舉發當時之記
      憶深刻，而依卷內證據資料並無任何積極證據足以證明證
      人上開證詞係屬虛偽，亦無足以令人顯信證人證述為不可
      採之品性證據或前科證據存在，本院自不得僅以證人為本
      件掣單告發異議人之員警而全盤抹煞其在訴訟上所具有之
      證人資格及其證言之證明力，故其證言應堪採信。
（三）又本院當庭勘驗現場舉發過程之蒐證錄影內容，勘驗結果
      為：「1.警察由信義路、中正路口開始攝影，當時信義路
      上是紅燈，綠燈後由行駛中正路由南往北。2.警察一路行
      駛至苗栗市○○路、日新街口，當時中正路是綠燈，突然
      警用機車加速往前行駛，但畫面中沒有看到異議人的機車
      。3.接近中正路與至公路前發現一穿橫條上衣之騎機車之
      人，至第一銀行前紅燈停下。」（見同上訊問筆錄第19頁
      ）。上述攝影機雖未實際攝得異議人闖紅燈之畫面，惟核
      該光碟之內容與證人所述情節大致相符。衡諸常情，執勤
      員警騎乘警用機車執行勤務之時，若非遇到緊急狀況，應
      不至於突然加速往前行駛，是證人所述其係因異議人騎乘
      之機車突然衝出而開始追趕，至第一銀行前始將異議人攔
      停等情，應非虛妄。且證人所使用者係小型攝影機，於駕
      駛人有車速過快或鑽來鑽去之情形下，實不能強求證人定
      能拍攝到異議人之車輛。再者，鑑於交通違規事實往往驟
      然而現、稍縱即逝，若硬性要求舉發員警不分違規情節，
      一律必須預留證據，俾便事後提出供法院審酌，除有現實
      技術可行性之困難外，勢將大幅提高交通管理之行政成本
      ，並嚴重削弱道路交通管理之行政效能，此絕非立法者制
      定道路交通管理法規之本意。況且當場舉發交通違規並不
      以攝影或照相存證為其要件，亦不以舉發錄影或照片為唯
      一之證明方法，若舉發員警係親眼見聞違規經過，並經以
      證人之身分具結後為證述，此證人證詞仍不失為證明方法
      之一種。本件既經證人徐賢璋到庭具結，證述其攔停舉發
      經過，確認異議人確有行經有燈光號誌管制之交岔路口闖
      紅燈之違規事實，則其所為證言應屬可信，業如前述。
（四）另交通警員掣單舉發違反道路交通管理處罰條例所列之違
      規事實，本質上為行政處分，係公務員基於職務上權力，
      依法就特定之具體事件所為具公法上效果之單方行政行為
      ，基於公務員為公法上行為具有公信力之原則，該行政處
      分當可被推定為有效。且本件查無任何證據足資證明執勤
      員警有何捏造事實違法取締之不法情事，而異議人亦未就
      執勤員警之舉發如何有誤，提出相關證據以供本院調查，
      則執勤員警本其維護交通秩序、安全職責所為之舉發，自
      應受到合法、正確之推定，異議人所為之指摘，經核並無
      依據。據此，異議人有於上述時、地駕車行經有燈光號誌
      管制之交岔路口闖紅燈行為，且經合法舉發一事應堪認定
      ，本件事證明確，應依法論科。
五、綜上所述，本件異議人既有前揭於行經有燈光號誌管制之交
    岔闖紅燈之違規行為，原處分機關依道路交通管理處罰條例
    第53條第1 項、第63條第1 項第3 款之規定及違反道路交通
    管理事件統一裁罰基準表，裁處異議人罰鍰1,800 元，並記
    違規點數3 點，核無違法或不當之情事，聲明異議意旨僅執
    前詞，任意指摘原處分，並無理由，應予駁回。
六、據上論斷，應依道路交通管理處罰條例第87條第2 項，道路
    交通案件處理辦法第19條，裁定如主文。
中    華    民    國    98    年    6     月    3     日
                  交通法庭  法  官  林卉聆
以上正本證明與原本無異。
如不服本裁定應於送達後5 日內向本院提出抗告狀。
                            書記官  楊慧萍
中    華    民    國    98    年    6     月    3     日


司法院資訊處製作；財團法人民間司法改革基金會備份。
